最高法院刑事判決　　　　　　九十四年度台上字第四七七八號
　　上　訴　人　甲○○
　　　　　　　　　　　　之8號.
上列上訴人因偽造文書案件，不服台灣高等法院高雄分院中華民
國九十一年六月二十六日第二審判決（九十一年度上訴字第八０
六號，起訴案號：台灣高雄地方法院檢察署八十九年度偵續一字
第三六號），提起上訴，本院判決如下：
    主  文
上訴駁回。
    理  由
按刑事訴訟法第三百七十七條規定，上訴於第三審法院，非以判
決違背法令為理由，不得為之。是提起第三審上訴，應以原判決
違背法令為理由，係屬法定要件。如果上訴理由狀並未依據卷內
訴訟資料，具體指摘原判決不適用何種法則或如何適用不當，或
所指摘原判決違法情事，顯與法律規定得為第三審上訴理由之違
法情形，不相適合時，均應認其上訴為違背法律上之程式，予以
駁回。本件上訴人甲○○上訴意旨略稱：（一）上訴人係在民國
八十八年十月三十一日離職前即收取乳款，斯時，其仍屬南輝羊
乳有限公司（下稱南輝公司）員工，本有收取乳款之權，則南輝
公司印製之收據所列客戶姓名與實際客戶不同，其將之更改為實
際客戶，應屬權限範圍內之行為，非無權製作。原判決誤以上訴
人係在離職後所為屬無權製作，與卷證資料不符。（二）上訴人
雖持更改後之收據向客戶收取乳款，然客戶既已清償完畢，南輝
公司即不得再向客戶追討乳款，而其所收乳款亦會繳回公司，故
而客戶與南輝公司並未受有任何損害，何況南輝公司尚持有其所
簽發面額新台幣二十萬元之本票可供擔保。原判決對於客戶與南
輝公司究竟有無受損害及受有何種損害隻字未提，有未載理由之
違誤云云。
惟查證據之取捨、證據證明力之判斷，及事實有無之認定，為事
實審法院之職權，茍其取捨、判斷及認定，並不違反經驗法則及
論理法則，即不容任意指為違法而執為第三審適法之上訴理由。
本件原審認定上訴人原係南輝公司之送乳兼收費員，其有原判決
所載於已離職後之八十八年十一月初某日，基於概括犯意，在高
雄縣林園鄉其住處，利用南輝公司所列印蓋有「高屏羊乳收款章
」之舊「高屏羊乳配送明細表」（下稱配送明細表），以修正液
塗去客戶之姓名、訂購之瓶數、月份、住址，再重新填寫如原判
決附表一所示客戶之姓名、訂購之瓶數、月份、住址，持各該偽
造之配送明細表向各該客戶收取乳款，足以生損害於南輝公司及
各該客戶等情，係依據上訴人之自白、告訴人南輝公司負責人林
朝順之指訴，及證人蕭秀玲（南輝公司會計）、劉寶玉、曾泰良
（南輝公司送乳員）之證詞，卷附上訴人收款明細表、配送明細
表等證據資料，為綜合之判斷。並以第一審誤認上訴人係變造私
文書，以及尚有偽造除原判決附表一所示以外之附表二部分客戶
之配送明細表，因而撤銷第一審之判決，改判依牽連犯從一重論
處上訴人連續行使偽造私文書（累犯）罪刑，已詳敘其調查證據
之結果及證據取捨並認定事實之理由。所為論斷，均有卷存證據
資料可資覆按，從形式上觀察，並無採證或認定事實違背經驗法
則或論理法則，或有理由矛盾、理由不備或其他違背法令之情形
。再查：（一）原判決對於南輝公司係於每月初始列印上月之配
送明細表供送乳員持向客戶收取乳款，送乳員不得更改配送明細
表等情，已詳敘認定之理由（見原判決理由二），則不論上訴人
在職與否，均無權製作配送明細表至明。且查原判決附表一所示
之配送明細表，係分別將南輝公司所製作八月份及九月份其他客
戶之配送明細表內客戶之姓名、訂購之瓶數、月份、住址等欄位
塗去再行填寫而成，有各該配送明細表及對照表在卷可憑（見第
二八０三四號偵查卷第三十二、三十四、四十一至四十三、一六
八頁），上訴意旨稱係南輝公司印列客戶姓名與實際客戶不同，
其將之更改為實際客戶云云，顯與卷內資料不符。是以，原審認
上訴人係屬無權製作而偽造如原判決附表一所示之配送明細表，
並無不合。至於上訴人偽造之實際時間係有關犯罪事實之細節，
原判決之記載雖欠完全，但不影響整個犯罪事實之認定，仍無從
據為合法上訴第三審之理由。（二）按刑法第二百十條偽造私文
書罪，其所謂足生損害於公眾或他人，以有損害之虞為已足，並
不以實際發生損害為要件。上訴人偽造之配送明細表既為南輝公
司所列印蓋有「高屏羊乳收款章」之文書，原足以表示南輝公司
已由所列載之客戶收得該筆款項，則南輝公司再持真正之配送明
細表向所列載之客戶收款時，必將因之滋生債務糾紛，對南輝公
司及各該客戶而言，自難謂無損害。原判決因以上訴人偽造原判
決附表一之配送明細表，足生損害於南輝公司及各該客戶，亦無
理由不備之違誤。從而，上訴意旨顯非依據卷內訴訟資料指摘原
判決有何具體違背法令之情形，核與法律規定得為第三審上訴理
由之違法情形，不相適合。上訴人就行使偽造私文書部分之上訴
為違背法律上之程式，應予以駁回。至上訴人詐欺取財部分，核
屬刑事訴訟法第三百七十六條第四款不得上訴於第三審法院之案
件，縱該部分與上開行使偽造私文書部分有方法或結果之牽連關
係，為裁判上一罪，但行使偽造私文書部分之上訴為不合法，本
院應從程序上予以駁回，而無從為實體上判決，對於詐欺取財部
分，亦無從適用審判不可分原則，為實體上審判，該部分上訴應
併予駁回。
據上論結，應依刑事訴訟法第三百九十五條前段，判決如主文。
中　　華　　民　　國　九十四　年　　八　　月　三十一　日
                      最高法院刑事第十庭
                          審判長法官  陳　正　庸
                                法官  賴　忠　星
                                法官  王　居　財
                                法官  林　開　任
                                法官  林　立　華
      本件正本證明與原本無異
                                      書  記  官
中　　華　　民　　國　九十四　年　　九　　月　　五　　日
                                                Ａ
